【裁判字號】    90,台上,20
【裁判日期】    900105
【裁判案由】    分割共有物
【裁判全文】
最高法院民事裁定                                    九十年度台上字第二○號
    上  訴  人  甲  ○
                丙○○
    被 上訴 人  乙  ○
    訴訟代理人  沈鈺銘律師
右當事人間請求分割共有物事件，上訴人對於中華民國八十八年九月二十八日台灣高
等法院台中分院第二審更審判決（八十七年度上更(一)字第六二號），提起上訴，本院
裁定如左：
    主  文
上訴駁回。
第三審訴訟費用由上訴人負擔。
    理  由
本件為分割共有物之訴，其訴訟標的對於共同訴訟人全體必須合一確定，依民事訴訟
法第五十六條第一項第一款之規定，上訴人甲○之上訴三審效力，即應及於未提起第
三審上訴之共同訴訟人丙○○，爰併列其為上訴人，合先敘明。次按對於第二審判決
上訴，非以其違背法令為理由，不得為之，民事訴訟法第四百六十七條定有明文。依
同法第四百六十八條規定，判決不適用法規或適用不當者，為違背法令。而判決有同
法第四百六十九條所列各款情形之一者，為當然違背法令。是當事人提起上訴，如依
民事訴訟法第四百六十八條規定，以第二審判決有不適用法規或適用法規不當為理由
時，其上訴狀或理由書應有具體之指摘，並揭示該法規之條項或其內容。若係成文法
以外之法則，應揭示該法則之旨趣。倘為司法院解釋、或本院之判例，則應揭示該判
解之字號或其內容。如以民事訴訟法第四百六十九條所列各款情形為理由時，其上訴
狀或理由書，應揭示合於該條款之事實。上訴狀或理由書如未依此項方法表明，或其
所表明者，顯與上開法條規定之情形不相合時，即難認為已對第二審判決之違背法令
有具體之指摘，其上訴自難認為合法。本件上訴人對第二審判決提起上訴，雖以該判
決違背法令為由，惟核其上訴理由狀所載內容，係就原審取捨證據、認定事實之職權
行使及本其自由裁量權所定之分割方法，指摘其為不當，而非具體表明合於不適用法
規、適用法規不當、或民事訴訟法第四百六十九條所列各款之情形，難認對該判決之
如何違背法令已有具體之指摘，依首揭說明，應認其上訴為不合法。末查本院前審廢
棄發回理由，其法律上之判斷為法院按共有人應有部分核算之原物數量分配，若其價
格顯不相當者，非不得命以金錢補償之，原審因而依其所定分割方案命分得價值較高
之被上訴人對分得價值較低之上訴人為補償，自無適用民事訴訟法第四百七十八條第
三項錯誤之可言。又上訴人甲○主張將私設道路設於系爭土地東側之分割方案，既經
原審以相鄰土地之現狀，以及該土地共有人於系爭土地分割後，若不履行協議，將造
成紛爭以致兩造無法請領建築執照之窘境，認為不可採，則該私設道路依建築法規得
否與相鄰土地合併使用，即與判決結果不生影響，因此要難據此謂有影響裁判結果之
判決不備理由，併此敘明。
據上論結，本件上訴為不合法。依民事訴訟法第四百八十一條、第四百四十四條第一
項、第九十五條、第七十八條、第八十五條第一項前段，裁定如主文。
中      華      民      國     九十     年      一      月      五      日
                              最高法院民事第一庭
                                  審判長法官  李  錦  豐
                                        法官  楊  鼎  章
                                        法官  吳  麗  女
                                        法官  顏  南  全
                                        法官  陳  碧  玉
      右正本證明與原本無異
                                              書  記  官
中      華      民      國     九十     年      一      月     二十     日


司法院資訊處製作；財團法人民間司法改革基金會備份。
